臺灣彰化地方法院刑事判決
111年度訴緝字第8號
公  訴  人  臺灣彰化地方檢察署檢察官
被      告  黃昱銘


                    （另案在法務部○○○○○○○○○○○○執行中）
上列被告因加重詐欺等案件，經檢察官提起公訴（109年度偵字
第1326、3693號），本院改依簡式審判程序審理，判決如下：
    主    文
辛○○犯如附表三所示之罪，各處如附表三所示之主刑及沒收。應
執行有期徒刑貳年伍月。
    犯罪事實
一、辛○○於民國108年10月中旬某日，透過真實姓名年籍不詳、
    綽號「阿嘉」之介紹，而與真實姓名年籍不詳、暱稱「奔馳
    」之人（無證據證明為兒童或少年）聯繫，並加入「奔馳」
    所屬之詐欺集團，擔任提領贓款及領取包裹之車手（辛○○所
    涉參與犯罪組織部分另經臺灣嘉義地方檢察署檢察官以108
    年度偵字第9916號等案件提起公訴，不在本案起訴範圍）。
    之後辛○○與「奔馳」、張佑瑋(暱稱「瀏德華」，起訴書誤
    載為「張佑緯」）及其等所屬詐欺集團成員間，共同基於意
    圖為自己不法所有之詐欺取財及洗錢之個別犯意聯絡，先由
    詐欺集團成員分別於附表一所示時間對各被害人實施詐術，
    致各被害人因而被騙匯款如附表一所示。再由「奔馳」指揮
    辛○○提領款項如附表二所示（提領逾被害人所匯入款項部分
    ，不在本案起訴範圍）。辛○○領款完畢後，於108年12月23
    日凌晨某時，在國道一號中清交流道附近，依指示將上開提
    領款項交予張佑瑋，而生掩飾、隱匿詐欺犯罪所得之實際去
    向之效果。辛○○並因此取得新臺幣（下同）1萬元之報酬。
二、案經乙○、庚○○、戊○○訴由彰化縣警察局鹿港分局，以及丙○○、丁○○、甲○○、己○○訴由彰化縣警察局和美分局報告臺灣
    彰化地方檢察署檢察官偵查起訴。
    理    由
一、被告辛○○所犯之本案犯罪，均係死刑、無期徒刑、最輕本刑
    為3年以上有期徒刑以外之罪。其於準備程序就上開被訴事
    實均為有罪之陳述，經受命法官告知簡式審判程序之旨，並
    聽取其與公訴人之意見後，本院認無不得或不宜改依簡式審
    判程序進行之情事。爰俱依刑事訴訟法第273條之1第1項、
    第284條之1規定，裁定由受命法官獨任進行簡式審判程序，
    先予敘明。
二、得心證之理由：
　㈠被告有如前所示依照「奔馳」之指示提款並轉交予張佑瑋之
    事實，訊據被告於警詢、偵查及本院審理中均坦承不諱（見
    第1326號偵卷第17至26、217至223、335至345頁、聲羈卷第
    11至14頁、本院訴緝卷第125至126、137至138頁），且被告
    對於如附表一所示被害人8人被騙過程亦不爭執（見本院訴
    緝卷卷第125頁）。核與證人張佑瑋於警詢及偵查中之證述
    （見第1326號偵卷第328至329、347至351頁）、證人即如附
    表一所示被害人8人於警詢時之證述（見第143號他卷第26至
    28、39至42、71至74頁、第3693號偵卷第53至54、61至62、
    73至74、81至83、97至103頁）均大致相符。並有扣案三星
    牌手機1支，以及本院搜索票、自願受搜索同意書、搜索扣
    押筆錄、扣押物品目錄表、扣押物品收據、扣押物品照片、
    指認犯罪嫌疑人紀錄表、扣案三星牌手機內之對話內容翻拍
    照片、如附表一、二所示帳戶之交易明細表、路口監視錄影
    翻拍照片、被告所駕駛之車牌號碼000-0000號自小客車之車
    行記錄匯出文字資料、車輛詳細資料報表、熱點資料案件詳
    細列表（見第1326號偵卷第173至185、27至49、131、135、
    137至165頁、第3693號偵卷第37至51頁），被害人乙○之陳
    報單、受理各類案件紀錄表、受理詐騙帳戶通報警示簡便格
    式表、金融機構聯防機制通報單、受理刑事案件報案三聯單
    、交易明細表（見第143號他卷第25、29至35頁），被害人
    庚○○之陳報單、受理各類案件紀錄表、受理刑事案件報案三
    聯單、反詐騙諮詢專線紀錄表、受理詐騙帳戶通報警示簡便
    格式表、金融機構聯防機制通報單、交易明細表、通話紀錄
    （見第143號他卷第37、43至67頁）、被害人戊○○之陳報單
    、受理各類案件紀錄表、受理詐騙帳戶通報警示簡便格式表
    、金融機構聯防機制通報單、受理刑事案件報案三聯單、電
    子發票證明聯、交易明細表、中國信託商業銀行股份有限公
    司109年2月12日中信銀字第109224839023102號函及所附被
    害人戊○○帳戶基本資料及交易明細表（見第143號他卷第69
    、75至87頁、第1326號偵卷第291至297頁），被害人丙○○之
    受理詐騙帳戶通報警示簡便格式表、反詐騙諮詢專線紀錄表
    、交易明細表（見第3693號偵卷第55至59頁），被害人丁○○
    之反詐騙諮詢專線紀錄表、受理詐騙帳戶通報警示簡便格式
    表、金融機構解防機制通報單、165專線協請金融機構暫行
    圈存疑似詐欺款項通報單、陳報單、報案三聯單、交易明細
    、收據、金融卡封面、通話紀錄（見第3693號偵卷第63至72
    頁、本院訴字卷第76至86頁），被害人甲○○之受理詐騙帳戶
    通報警示簡便格式表、金融機構聯防機制通報單、交易明細
    表、受理詐騙帳戶通報警示簡便格式表、受理刑事案件報案
    三聯單（見第3693號偵卷第75至80頁），被害人己○○之網路
    匯款畫面照片、交易明細表、通話紀錄及金融卡照片、反詐
    騙諮詢專線紀錄表、受理詐騙帳戶通報警示簡便格式表、金
    融機構協助受詐騙民眾通知疑似警示帳戶通報單、金融機構
    聯防機制通報單（見第3693號偵卷第84至95頁），被害人許
    景崴之反詐騙諮詢專線紀錄表、交易明細表、受理詐騙帳戶
    通報警示簡便格式表（見第3693號偵卷第105至108頁）等件
    在卷可稽，足認被告前揭自白應與事實相符，可以採信。
　㈡按共同正犯，本係互相利用，以達共同目的，並非每一階段
    行為，各共同正犯均須參與。而共同實施犯罪行為，在合同
    意思範圍以內，相互利用他人之行為，以達其犯罪之目的，
    原不必每一階段行為均經參與，祇須分擔犯罪行為之一部，
    即應對於全部所發生之結果共同負責（最高法院72年度台上
    字第1978、5739號判決意旨參照）；另按共同正犯之意思聯
    絡，原不以數人間直接發生者為限，即有間接之聯絡者，亦
    包括在內。如甲分別邀約乙、丙犯罪，雖乙、丙間彼此並無
    直接之聯絡，亦無礙於其為共同正犯之成立（最高法院77年
    台上字第2135號判決意旨參照）。而詐欺集團之詐術，實務
    上常見有佯稱被害人購物時付款設定錯誤需操作自動櫃員機
    解除重複扣款，或佯裝親友借錢，或冒裝檢警人員佯稱被害
    人涉犯刑事案件而需將存款、存摺、金融卡交予檢警保管等
    等。準此，本案被告雖非始終參與詐欺集團各階段之詐欺取
    財犯行，但如附表一所示各被害人，各是遭被告所屬詐欺集
    團之成員施以如附表一所示之詐術而被騙匯款，且該等詐術
    均為實務上常見之手法，足認並未逸脫被告之主觀認識。又
    被告既然知悉是依照詐欺集團成員之指示，擔任車手提領款
    項，而參與分工，自應為其他共犯即詐欺集團成員之所為（
    包含實施詐術之行為）負責。　
　㈢又按106年6月28日修正施行即現行洗錢防制法第2條第2款、
    第3條第2款規定，掩飾或隱匿刑法第339條犯罪所得之本質
    、來源、去向、所在、所有權、處分權或其他權益者，即構
    成洗錢行為。是依修正後洗錢防制法，掩飾刑法第339條詐
    欺取財犯罪所得去向之行為，亦可構成洗錢罪。又參諸洗錢
    防制法第2條修正理由：洗錢行為之處罰，其規範方式應包
    含洗錢行為之處置、分層化及整合等各階段。修正前條文區
    分自己洗錢與他人洗錢罪之規範模式，僅係洗錢態樣之種類
    ，未能完整包含處置、分層化及整合等各階段行為。為澈底
    打擊洗錢犯罪，爰參酌維也納公約第3條第1項第b款第ii目
    規定洗錢行為態樣，包含隱匿或掩飾該財產的真實性質、來
    源、所在地、處置、轉移、相關的權利或所有權之洗錢類型
    ，例如：㈠犯罪行為人出具假造的買賣契約書掩飾某不法金
    流；㈡貿易洗錢態樣中以虛假貿易外觀掩飾不法金流移動；㈢
    知悉他人有將不法所得轉購置不動產之需求，而擔任不動產
    之登記名義人或成立人頭公司擔任不動產之登記名義人以掩
    飾不法所得之來源；㈣提供帳戶以掩飾不法所得之去向，例
    如：販售帳戶予他人使用（修正理由參照）。準此，洗錢防
    制法第2條第2款之掩飾、隱匿行為，目的在遮掩、粉飾、隱
    藏、切斷特定犯罪所得與特定犯罪間之關聯性，是以款項遭
    提領、轉交後，即產生掩飾、隱匿之結果，屬該條例所規範
    之洗錢行為。經查，本案被告如附表二所示從人頭帳戶提領
    各被害人被騙匯入款項，又再依指示轉交其他詐欺集團成員
    ，則被告所參與之行為，已使員警及各被害人將因此難以追
    查金錢之流向，而產生掩飾、隱匿詐欺犯罪所得去向之效果
    。從而，被告本案所為，均該當於掩飾、隱匿特定犯罪所得
    去向之行為要件，且被告主觀上對此亦可推知，則被告所為
    ，均該當洗錢行為無疑。　
　㈣綜上所述，本案事證明確，被告犯行都可以認定，均應予論
    罪科刑。　
三、論罪科刑：
  ㈠核被告所為，各係同時犯刑法第339條之4第1項第2款之三人
    以上共同犯詐欺取財既遂罪、洗錢防制法第14條第1項之洗
    錢既遂罪，共8次。又被告就上開犯行，與詐欺集團成員，
    均有犯意聯絡及行為分擔，皆應論以共同正犯。
　㈡罪數關係：
  ⒈被告與其所屬詐欺集團成員，各有如附表一、二所示，針對
    同一被害人有數次詐騙匯款行為，或有數次提領贓款行為，
    則各該行為各係於密切時間、地點為之，各侵害同一人之財
    產法益，顯係基於同一個犯意下接續實施之行為，各僅論以
    接續之一行為。
　⒉被告本案犯行各係以一接續行為同時觸犯加重詐欺取財、洗
    錢罪，皆為想像競合犯，均應依刑法第55條之規定，各從一
    重之加重詐欺取財罪論處。
　⒊被告本案犯行，係侵害各被害人各自之財產法益，應以被害
    人人數決定被告犯罪之罪數。是被告本案所犯8罪間，犯意
    各別，行為互殊，各應予分論併罰。
　㈢被告前因公共危險案件，經臺灣士林地方法院以108年度士交
    簡字第293號判決判處有期徒刑2月確定，於108年7月19日易
    科罰金執行完畢等情，有臺灣高等法院被告前案紀錄表1件
    在卷可按（見本院訴緝卷第38頁），其於上開有期徒刑執行
    完畢後，5年以內故意再犯本案有期徒刑以上之各罪，符合
    刑法第47條第1項累犯規定。且本院審酌被告經徒刑執行完
    畢，竟再犯本案，足認其刑罰反應力薄弱，則本案不因累犯
    之加重致被告所受刑罰因而受有超過其所應負擔罪責，及使
    其人身自由因而受過苛侵害之情形，適用累犯加重之規定，
    核無司法院大法官釋字第775號解釋所稱「不符合罪刑相當
    原則、抵觸憲法第23條比例原則」之情形，是均應依刑法第
    47條第1項之規定，加重其刑。
　㈣按洗錢防制法第16條第2項規定：「犯前2條之罪，於偵查或
    審判中自白者，減輕其刑」，被告就其參與洗錢犯行，於偵
    查及審判中均坦承不諱，原應依上開規定減輕其刑。然被告
    既從一重之加重詐欺罪處斷，且該重罪並無法定減刑事由，
    自無從再適用上開條項規定減刑，但本院於量刑時一併審酌
    。　　　　
　㈤爰以行為人之責任為基礎，審酌被告依詐欺集團指示，參與
    提領被騙款項並轉交之分工，則其所為使集團其他參與之犯
    罪者之真實身分難以查緝，助長犯罪，復因詐騙集團難以破
    獲，以致詐騙情事未能根絕，是被告所為實無足取。並考量
    被告為最下游之車手之犯罪參與程度，以及其因本案犯行而
    得1萬元報酬之獲利情形。另審酌被害人8人各受有如附表一
    所示之損失，金額不少，其中附表一編號1、2、7所示被害
    人被騙匯款金額更超過5萬元。兼衡被告因參與同一犯罪集
    團而另犯其他加重詐欺案件，分別經檢察官起訴或法院判決
    之素行，此有臺灣高等法院被告前案紀錄表存卷可參（見本
    院訴緝卷第40至70頁）。再參酌被告固然於偵查及本院審理
    中均坦承犯行，但迄今未能賠償任何被害人之犯後態度。暨
    被告自述學歷為國中畢業之智識程度，之前受僱於環保公司
    在路邊除草之生活狀況（見本院訴緝卷第139頁）等以上情
    狀，乃分別量處如附表三主文欄所示之刑。並參酌被告參與
    犯罪次數、情節，所涉詐騙及提領金額，以及前科素行等情
    狀，定如主文欄所示應執行之刑。　
　㈥沒收部分：　
　⒈扣案三星牌手機，係被告所有供本案各犯行聯繫張佑瑋所用
    之物一節，業據被告供承不諱（見本院訴緝卷第136頁），
    爰依刑法第38條第2項規定，於各次犯行下均宣告沒收。
　⒉被告自陳因本案獲得1萬元之報酬（見本院訴緝卷第126頁）
    ，且被告是一次性獲取上開報酬，難以拆解為各次犯行之報
    酬數額，應依刑法第38條之1第1項、第3項規定，就本案犯
    行共同沒收1萬元之犯罪所得，如全部或一部不能沒收或不
    宜執行沒收時，追徵其價額收。
  ⒊按「沒收」為獨立於刑法及保安處分以外之法律效果，且宣
    告多數沒收情形，應併執行之，無庸再依刑法第51條數罪併
    罰定執行刑之規定定刑，此觀諸刑法第40條之2第1項規定、
    第51條已刪除原第9款沒收之規定，及修法理由甚明。是本
    案所宣告之多數沒收，自應由執行檢察官逕適用新修正刑法
    第40條之2第1項之規定，併執行之，附此敘明。
　⒋至於扣案iPHINE 6S Plus手機、K盤1個，業據被告供稱與本
    案犯行無關，且無證據證明該等物品為本案犯罪工具，自無
    從沒收。此外，被告本案所提領之款項，固然為被告參與本
    案犯行之贓款及洗錢標的，但該等款項既然已經轉交予其他
    詐欺集團成員，且非屬被告獲分配之犯罪所得，亦無從宣告
    沒收。
據上論斷，依刑事訴訟法第273條之1第1項、第284條之1、第299
條第1項前段，洗錢防制法第14條第1項，刑法第11條前段、第28
條、第339條之4第1項第2款、第55條、第51條第5款、第47條第1
項、第38條第2項、第38條之1第1項、第3項，刑法施行法第1條
之1第1項，判決如主文。　
本案經檢察官林裕斌提起公訴，檢察官陳靚蓉到庭執行職務。
中　　華　　民　　國　　111 　年　　3 　　月　　18　　日
                  刑事第六庭    法      官  張琇涵
以上正本證明與原本無異。
如不服本判決應於收受判決後20日內向本院提出上訴書狀，並應
敘述具體理由。其未敘述上訴理由者，應於上訴期間屆滿後20日
內向本院補提理由書( 均須按他造當事人之人數附繕本) 「切勿
逕送上級法院」。
告訴人或被害人對於判決如有不服具備理由請求檢察官上訴者，
其上訴期間之計算係以檢察官收受判決正本之日期為準。
中　　華　　民　　國　　111 　年　　3 　　月　　18　　日
                                書  記  官  潘佳欣
附錄論罪科刑法條全文：
中華民國刑法第339條之4
犯第339條詐欺罪而有下列情形之一者，處1年以上7年以下有期
徒刑，得併科1百萬元以下罰金：
一、冒用政府機關或公務員名義犯之。
二、三人以上共同犯之。
三、以廣播電視、電子通訊、網際網路或其他媒體等傳播工具，
    對公眾散布而犯之。
前項之未遂犯罰之。

洗錢防制法第14條
有第二條各款所列洗錢行為者，處7年以下有期徒刑，併科新臺
幣5百萬元以下罰金。
前項之未遂犯罰之。
前二項情形，不得科以超過其特定犯罪所定最重本刑之刑。
　　　　　　　　　　　　　　　　
　　　　　　　　　　　　　　　　
附表一：被害人被騙匯款情形
編號 被害人 詐欺集團詐騙方式 匯款時間 匯款金額 匯入帳戶 1 乙○ 於108年12月22日以電話謊稱：先前交易發生問題，要求被害人提款並操作自動櫃員機云云，致被害人陷於錯誤，依指示無摺存款如左示。 108年12月22日下午3時20分 3萬元 趙子鑑 台新銀行帳號00000000000000號    108年12月22日下午3時25分 2萬9985元 趙子鑑 元大銀行帳號00000000000000 2 庚○○ 於108年12月22日以電話謊稱：先前交易發生問題，要求被害人提款並操作自動櫃員機云云，致被害人陷於錯誤，依指示無摺存款，並儲值網路遊戲點數。部分存款如左示。 108年12月22日下午5時13分 3萬元 趙子鑑 台新銀行帳號00000000000000號    108年12月22日下午5時55分 3萬元 呂宗霖 國秦世華銀行帳號000000000000號    108年12月22日下午6時0分 3萬元  3 戊○○ 於108年12月22日以電話謊稱：先前交易發生問題，要求被害人操作自動櫃員機云云，致被害人陷於錯誤，依指示匯款，並儲值網路遊戲點數。部分匯款如左示。 108年12月22日下午3時28分 2萬9989元 趙子鑑 元大銀行帳號00000000000000 4 丙○○ 於108年12月22日以電話謊稱：先前交易發生問題，要求被害人匯款云云，致被害人陷於錯誤，依指示匯款如左示。 108年12月22日下午6時10分 3998元 呂宗霖 國秦世華銀行帳號000000000000號 5  丁○○ 於108年12月22日以電話謊稱：因程式錯誤導致自動扣款云云，致被害人陷於錯誤，依指示匯款，並儲值網路遊戲點數。部分匯款如左示。 108年12月22日下午6時10分 2萬9999元 呂宗霖 國秦世華銀行帳號000000000000號 6 甲○○ 於108年12月22日以電話謊稱：先前交易發生問題，要求被害人操作自動櫃員機以解除訂單云云，致被害人陷於錯誤，依指示匯款如左示。 108年12月22日下午7時50分 6998元 呂宗霖 國秦世華銀行帳號000000000000號 7 己○○ 於108年12月22日以電話謊稱：先前交易發生問題，要求被害人操作自動櫃員機云云，致被害人陷於錯誤，依指示匯款。部分匯款如左示。 108年12月22日下午7時40分 3萬元 呂宗霖 新光銀行帳號0000000000000號    108年12月22日下午7時56分 3萬元     108年12月22日下午7時58分 3萬元     108年12月22日下午8時6分 2萬4985元  8 許景崴 於108年12月22日以電話謊稱：先前交易發生問題，要求被害人操作自動櫃員機云云，致被害人陷於錯誤，依指示匯款。部分匯款如左示。 108年12月22日下午10時48分 2萬9985元 宋瑾姍 中國信託銀行帳號000000000000號    108年12月22日下午10時59分 8000元  

附表二：被告108年12月22日提款情形
編號 領款時間 領款地點 領款金額 領款帳戶 對應被害人 1 下午3時36分至40分許 彰化縣○○鄉○○路000號「統一超商鹿東店」 4000元、2萬元、6000元 趙子鑑 台新銀行帳號00000000000000號 附表一編號1 2 下午4時2分及5分許 彰化縣○○鄉○○路000號「統一超商鹿鑫店」 2萬元、9000元   3 下午5時1分許 彰化縣○○鄉○○路000號「楓康超市鹿港店」 3萬元   4 下午3時49分至54分許 彰化縣○○鎮○○路000號「統一超商桂花店」 2萬元、2萬元、1萬元 趙子鑑 元大銀行帳號00000000000000 附表一編號1、3 5 下午4時7分許 彰化縣○○鄉○○路000號「統一超商鹿鑫店」 9000元   6 下午6時3分及4分許 彰化縣○○鎮○○路0段000號「萊爾富超商鹿和店」 3萬元、3萬元 呂宗霖 國秦世華銀行帳號000000000000號 附表一編號2 7  下午6時23分許 彰化縣○○鎮○○○路0段0號「全家超商和美頂美店」 2萬元、1萬3000元  附表一編號4、5  下午8時7分許  7000元  附表一編號6 8 下午8時4分至6分許 彰化縣○○鎮○○○路0段0號「全家超商和美頂美店」 2萬元、2萬元、2萬元、1萬元 呂宗霖 新光銀行帳號0000000000000號 附表一編號7 9 下午8時20分至22分許 彰化縣○○鎮○○路0段000號「萊爾富超商彰新門市」 2萬元、2萬元、4900元   10 下午10時7分許 彰化縣○○鎮○○0段000號「統一超商和全店」 3萬元 宋瑾姍 中國信託銀行帳號000000000000號  11 下午11時5分至7分許 彰化縣○○鎮○○路000號「台灣百合公司」 2萬元、1萬7000元、900元  附表一編號8 

附表三
編號 犯罪事實 主文 沒收 一 附表一編號1 辛○○三人以上共同犯詐欺取財既遂罪，累犯，處有期徒刑壹年參月。 扣案三星牌手機壹支沒收。未扣案犯罪所得新臺幣壹萬元沒收，如全部或一部不能沒收或不宜執行沒收時，追徵其價額。 二 附表一編號2 辛○○三人以上共同犯詐欺取財既遂罪，累犯，處有期徒刑壹年參月。  三 附表一編號3 辛○○三人以上共同犯詐欺取財既遂罪，累犯，處有期徒刑壹年貳月。  四 附表一編號4 辛○○三人以上共同犯詐欺取財既遂罪，累犯，處有期徒刑壹年貳月。  五 附表一編號5 辛○○三人以上共同犯詐欺取財既遂罪，累犯，處有期徒刑壹年貳月。  六 附表一編號6 辛○○三人以上共同犯詐欺取財既遂罪，累犯，處有期徒刑壹年貳月。  七 附表一編號7 辛○○三人以上共同犯詐欺取財既遂罪，累犯，處有期徒刑壹年參月。  八 附表一編號8 辛○○三人以上共同犯詐欺取財既遂罪，累犯，處有期徒刑壹年貳月。